【裁判字號】    95,易,99
【裁判日期】    950331
【裁判案由】    背信
【裁判全文】
臺灣板橋地方法院刑事判決                95年度易字第99號
公  訴  人  臺灣板橋地方法院檢察署檢察官
被      告  丁○○
上列被告因背信案件，經檢察官提起公訴（94年度偵字第14947
號），被告於本院行準備程序中，就被訴事實為有罪之陳述，經
本院合議庭裁定由受命法官獨任進行簡式審判程序審理，並判決
如下：
    主  文
丁○○共同行使偽造公文書，足以生損害於公眾及他人，處有期
徒刑壹年貳月。緩刑參年。如附表一所示之偽造公印、印章及如
附表二所示之偽造公印文、印文，均沒收。
    事  實
一、丁○○自民國91年間起在設於臺北縣中和市○○街292 號，
    由林祐生所經營之宏一人力有限公司（以下簡稱宏一公司）
    擔任兼職業務員，為受宏一公司委託處理仲介申請聘僱外籍
    勞工業務之人。詎丁○○於擔任業務員期間，負責辦理客戶
    乙○○欲申請聘僱家庭外籍監護工之業務時，竟為賺取佣金
    ，明知受監護人即乙○○之父陳耀裕不符申請聘僱家庭外籍
    監護工之條件，為取得合格醫院之醫師開具之診斷證明書，
    竟意圖為自己不法之利益，違背其任務，與許傑偉（甲○○
    因另涉偽造公文書案件，業經本院於93年8 月6 日以92年度
    訴字第1874號判決判處有期徒刑1 年6 月〈並與行使偽造私
    文書犯行，定應執行刑為有期徒刑2 年〉，緩刑5 年，並於
    同年9 月17日確定，本件犯行則由檢察官另為不起訴處分確
    定）共同基於偽造公文書後復持以行使之犯意聯絡，丁○○
    以新台幣（下同）2 萬5 千元之代價，委由許傑偉於91 年4
    月10日，偽造具公文書性質、內容不實之陳耀裕罹患冠狀動
    脈心臟病之「行政院衛生署新竹醫院雇主申請聘僱家庭外籍
    監護工專用診斷證明書」、「巴氏量表」、「附表：各項特
    定病症及病情附表」1 份，並持其於不詳時地所偽刻之如附
    表一所示「行政院衛生署新竹醫院關防」公印，及「行政院
    衛生署新竹醫院」、「院長簡聰健」、「主治醫師溫斯企11
    08」等印章，分別蓋用在上述「行政院衛生署新竹醫院雇主
    申請聘僱家庭外籍監護工專用診斷證明書」、「巴氏量表」
    、「附表：各項特定病症及病情附表」上，偽造如附表二所
    示之公印文及印文，以偽造陳耀裕經行政院衛生署新竹醫院
    醫師溫斯企診治出具之雇主申請聘僱家庭外籍監護工專用診
    斷證明書、巴氏量表及附表之公文書，足以生損害於簡聰健
    、溫斯企及行政院衛生署新竹醫院對診斷證明書管理之正確
    性。許傑偉偽造完成後即交付予丁○○，丁○○再轉交予不
    知情之同事丙○○，於91年4 月16日持向行政院勞工委員會
    遞件申請聘僱家庭外籍監護工，而行使前開偽造公文書，足
    以生損害於行政院衛生署新竹醫院、簡聰健、溫斯企及行政
    院勞工委員會審核家庭外籍監護申請案之正確性。嗣經行政
    院勞工委員會審查後發現上開診斷證明書等文件係出於偽造
    ，新竹市政府、行政院勞工委員會則先後於93年（起訴書誤
    載為94年）3 月31日、93年5 月25日（起訴書誤載為94年5
    月28日），分別對宏一公司處分30萬元之罰鍰及停止營業1
    年，致生損害於弘一公司之利益。
二、案經宏一公司訴由臺北縣政府警察局中和分局報告臺灣板橋
    地方法院檢察署檢察官偵查起訴。
    理  由
一、上揭事實，業據被告丁○○於本院審理時坦承不諱，並經告
    訴人宏一公司之負責人林祐生於警詢時，及證人許傑偉、乙○○、丙○○分別於檢察官偵查中指證明確，復有偽造之行
    政院衛生署新竹醫院雇主申請聘僱家庭外籍監護工專用診斷
    證明書、巴氏量表、附表：各項特定病症及病情附表、新竹
    市政府93年3 月31日府勞動字第0930211013號違反就業服務
    法罰鍰案件處分書、行政院勞工委員會93年5 月25日勞職外
    字第0930203423A 號函、委任合約書等影本各1 件附卷可稽
    。綜上，足認被告上開自白核與事實相符，堪予採信。本件
    事證明確，被告犯行堪以認定，應予依法論科。
二、核被告丁○○所為，係犯刑法第216 條、第211 條之行使偽
    造公文書罪，及同法第342 條第1 項（起訴書漏載第1 項）
    之背信罪。被告偽造「行政院衛生署新竹醫院關防」公印、
    公印文，及偽造「行政院衛生署新竹醫院」、「院長簡聰健
    」、「主治醫師溫斯企11 08 」印章、印文，為偽造公文書
    之部分行為，不另論罪。被告偽造公文書後復持之行使，其
    偽造之低度行為應被行使之高度行為所吸收，僅論以高度之
    行使偽造公文書罪。被告與許傑偉間，就偽造公文書並進而
    持以行使之犯行，有犯意聯絡及行為分擔，係共同正犯。另
    被告利用不知情之同事丙○○向行政院勞工委員會遞件申請
    聘僱家庭外籍監護工而行使偽造公文書，為間接正犯。被告
    所犯上揭行使偽造公文書及背信二罪間，有方法結果之牽連
    關係，為牽連犯，應依刑法第55條後段之規定，從一重論以
    行使偽造公文書罪。爰審酌被告擔任人力仲介公司之業務人
    員，未循正當管道從事申辦外籍監護工之業務，不僅傷害公
    司之利益及信譽，更對行政院勞工委員會核准、管理外籍監
    護工聘僱事宜之正確性造成損害，亦減損本國監護工之就業
    機會，應予非難，再兼衡其犯罪之動機、目的、手段及犯罪
    後已與被害人宏一公司達成民事上之和解，有宏一公司出具
    之刑事回告訴狀1 紙在卷可參等一切情狀，量處如主文所示
    之刑，以示懲儆。末查被告前未曾受有期徒刑以上刑之宣告
    ，有臺灣高等法院被告全國前案紀錄表及臺灣板橋地方法院
    檢察署刑案資料查註紀錄表各1 件附卷足憑，被告事後已坦
    承犯行，深具悔意，經本次偵審程序及罪刑之宣告後，應知
    所警惕，而無再犯之虞，本院認前開對被告所宣告之刑，以
    暫不執行為適當，爰併予宣告緩刑3 年，以啟自新。
三、至被告所行使、偽造之「行政院衛生署新竹醫院雇主申請聘
    僱家庭外籍監護工專用診斷證明書」、「巴氏量表」、「附
    表：各項特定病症及病情附表」，已因行使而交行政院勞工
    委員會收存，非被告或其共犯所有之物，亦非違禁物，固無
    從予以沒收，但被告於其上分別偽造如附表二所示之各該公
    印文及印文，不問屬於何人所有，均應依刑法第219 條規定
    宣告沒收。另被告所偽造之如附表一所示之公印、印章，雖
    均未經扣案，然既無證據顯示業已滅失，自亦應依同法219
    條併予宣告沒收之。
據上論斷，應依刑事訴訟法第273 條之1 第1 項、第299 條第1
項前段，刑法第28條、第216 條、第211 條、第342 條第1 項、
第55條、第219 條、第74條第1 款，罰金罰鍰提高標準條例第1
條前段，判決如主文。
本案經檢察官王聖涵到庭執行職務。
中    華    民    國    95    年    3     月    31    日
                        刑事第七庭  法  官  崔玲琦
上列正本證明與原本無異。
如不服本判決，應於判決送達後十日內向本院提出上訴狀 (應附
繕本)， 上訴於臺灣高等法院。
中    華    民    國    95    年    3     月    31    日
                                    書記官  謝秀青
附錄本案論罪科刑法條全文：
中華民國刑法第211條
偽造、變造公文書，足以生損害於公眾或他人者，處一年以上七
年以下有期徒刑。
中華民國刑法第216條
行使第二百十條至第二百十五條之文書者，依偽造、變造文書或
登載不實事項或使登載不實事項之規定處斷。
中華民國刑法第342條
為他人處理事務，意圖為自己或第三人不法之利益，或損害本人
之利益，而為違背其任務之行為，致生損害於本人之財產或其他
利益者，處五年以下有期徒刑、拘役或科或併科一千元以下罰金
。
前項之未遂犯罰之。
附表一：
「行政院衛生署新竹醫院關防」公印
「行政院衛生署新竹醫院」印章
「院長簡聰健」印章
「主治醫師溫斯企1108 」印章
附表二：
┌─────────────────┬────────────────────┐
│文件名稱                          │偽造公印文、印文                        │
├─────────────────┼────────────────────┤
│行政院衛生署新竹醫院雇主申請聘僱家│「行政院衛生署新竹醫院關防」公印文1 枚。│
│庭外籍監護工專用診斷證明書        │「行政院衛生署新竹醫院」印文1枚。       │
│                                  │「院長簡聰健」印文1枚。                 │
│                                  │「主治醫師溫斯企1108」印文5枚。         │
├─────────────────┼────────────────────┤
│巴氏量表                          │「行政院衛生署新竹醫院關防」公印文（不完│
│                                  │整印文）1 枚。                          │
│                                  │「主治醫師溫斯企1108」印文11枚及不完整印│
│                                  │文1 枚。                                │
├─────────────────┼────────────────────┤
│附表：各項特定病症及病情附表      │「行政院衛生署新竹醫院關防」公印文（不完│
│                                  │整）印文1 枚。                          │
│                                  │「主治醫師溫斯企1108」印文2 枚及不完整印│
│                                  │文1 枚。                                │
└─────────────────┴────────────────────┘


司法院資訊處製作；財團法人民間司法改革基金會備份。
